最高法院刑事判決　　　　　　　　　　　　　　　九十一年度台上字第四九三一號
　　上　訴　人　甲○○
右上訴人因偽造文書等罪案件，不服台灣高等法院花蓮分院中華民國九十一年五月二
十九日第二審判決（九十一年度上訴字第二七號，起訴案號：台灣花蓮地方法院檢察
署八十四年度偵字第三五九二號），提起上訴，本院判決如左：
    主  文
上訴駁回。
    理  由
一、行使偽造私文書部分
按刑事訴訟法第三百七十七條規定，上訴於第三審法院，非以判決違背法令為理由，
不得為之。是提起第三審上訴，應以原判決違背法令為理由，係屬法定要件。如果上
訴理由狀並未依據卷內訴訟資料，具體指摘原判決不適用何種法則或如何適用不當，
或所指摘原判決違法情事，顯與法律規定得為第三審上訴理由之違法情形，不相適合
時，均應認其上訴為違背法律上之程式，予以駁回。本件原判決認定上訴人甲○○自
民國七十四年十月一日起，在國泰人壽保險股份有限公司（下稱國泰壽險公司）之展
業花蓮通訊處擔任營業專員，負責人身保險業務招攬，並為保險客戶提供收費服務、
各種保險金給付申請及款項轉交、保單質押貸款之申請、利息之收取及保戶償還款項
解繳公司等業務。竟基於意圖為自己不法所有之概括犯意，自八十二年五月十一日起
至八十四年八月三十日止，連續多次於原判決附表二所示日期，偽造如表列各該被害
人之署押於保單貸款借據及保單紅利給付申請書上，並持之向國泰壽險公司行使，使
該公司不疑有他，予以核撥如各該借據及紅利給付申請書所載之借款及紅利交付。其
嗣又承此偽造私文書行使之概括犯意，偽造如原判決附表二所示，以各該被害人名義
領得借款及紅利之保險給付收據，持向國泰壽險公司行使，使之誤信其已將各該貸款
及紅利給付金額悉數交予各保戶，足以生損害於各該被害人及國泰壽險公司對於保戶
以保單質押借款之正確性，其藉此向國泰壽險公司計詐得貸款新台幣（下同）六十二
萬六千元及紅利五萬零五百九十八元等情。因而撤銷第一審關於此部分科刑之判決，
改判依牽連犯，從一重論處上訴人連續行使偽造私文書，足以生損害於他人罪刑。已
詳敘其調查、取捨證據之結果及憑以認定犯罪事實之心證理由。並就上訴人否認犯罪
所辯各語認非可採，予以論述。就形式上觀察，原判決要無採證認事違背經驗法則、
論理法則或理由不備之違背法令情形。而命證人、被害人與被告對質與否，審理事實
之法院本有自由裁酌之權，非得據為提起第三審上訴之適法理由。上訴意旨徒以原審
未命其與被害人、證人對質乙節，指其有證據調查未盡之違法云云，即難認係適法之
第三審上訴理由。其餘上訴意旨，並未依據卷內訴訟資料對原判決究竟如何不適用法
則或適用不當為具體之指摘，徒憑己見，就原判決已說明事項及屬原審採證認事職權
之適法行使，任意指為違法，且仍為單純事實之爭執，均非合法之第三審上訴理由。
此部分上訴違背法律上之程式，應予駁回。本院既應從程序上為上訴駁回之判決，上
訴人所請諭知緩刑，無從斟酌，併此敘明。
二、業務侵占部分
按刑事訴訟法第三百七十六條所列各罪之案件，經第二審判決者，不得上訴於第三審
法院，法有明文。本件上訴人被訴向原判決附表一所示國泰壽險公司保戶收取表列保
費及保單貸款利息後，予以侵占入己部分，原判決係依刑法第三百三十六條第二項之
業務侵占罪論處罪刑，核屬刑事訴訟法第三百七十六條第三款之案件，依上開說明，
既經第二審判決，自不得上訴於第三審法院。上訴人具狀聲明上訴，未敘明係對其一
部為之，應認係對全部提起上訴，其對依法不得提起第三審上訴部分，竟復一併提起
上訴，顯為法所不許，此部分上訴為不合法，應予駁回。
據上論結，應依刑事訴訟法第三百九十五條前段，判決如主文。
中      華      民      國    九十一    年      九      月      五      日
                              最高法院刑事第十二庭
                                  審判長法官  張  淳  淙
                                        法官  謝  俊  雄
                                        法官  蘇  振  堂
                                        法官  張  春  福
                                        法官  呂  丹  玉
      右正本證明與原本無異
                                              書  記  官
中      華      民      國    九十一    年      九      月     十一     日
